臺灣宜蘭地方法院刑事判決　　　　　　　　96年度訴字第45號
公　訴　人　臺灣宜蘭地方法院檢察署檢察官
被　　　告　丁○○原名黃正華.
　　　　　　甲○○
　　　　　　丙○○
　　　　　　戊○○
上四人共同
選任辯護人　吳振東律師
　　　　　　乙○○
　　　　　　　　　　（另案於臺灣臺東監獄執行）
上列被告因妨害自由等案件，經檢察官提起公訴（95年度偵字第
3761號），本院判決如下：
    主  文
丁○○共同犯剝奪他人行動自由罪，處有期徒刑參月，如易科罰
金，以新臺幣壹仟元折算壹日。
甲○○共同犯剝奪他人行動自由罪，處有期徒刑肆月，如易科罰
金，以新臺幣壹仟元折算壹日。又共同犯傷害罪，處有期徒刑參
月，如易科罰金，以新臺幣壹仟元折算壹日。應執行有期徒刑陸
月，如易科罰金，以新臺幣壹仟元折算壹日。
乙○○共同犯剝奪他人行動自由罪，處有期徒刑參月，如易科罰
金，以新臺幣壹仟元折算壹日。又共同犯傷害罪，處有期徒刑參
月，如易科罰金，以新臺幣壹仟元折算壹日。應執行有期徒刑伍
月，如易科罰金，以新臺幣壹仟元折算壹日。
丙○○共同犯剝奪他人行動自由罪，處有期徒刑參月，如易科罰
金，以新臺幣壹仟元折算壹日。
戊○○共同犯剝奪他人行動自由罪，處有期徒刑參月，如易科罰
金，以新臺幣壹仟元折算壹日。又共同犯傷害罪，處有期徒刑參
月，如易科罰金，以新臺幣壹仟元折算壹日。應執行有期徒刑伍
月，如易科罰金，以新臺幣壹仟元折算壹日。
丙○○被訴傷害部分無罪。
    事  實
一、甲○○前於民國95年6月間，因丁○○願在己○○簽發之面
    額各新臺幣（下同）32萬元、32萬元本票背書擔保，而貸予
    己○○新臺幣64萬元，惟經甲○○多次催討己○○還款未果
    。嗣於95年9月8日傍晚，丁○○得知己○○欲避往他處躲債
    ，不甘因己○○逃避債務，而為其背負本票債務，遂電話聯
    絡己○○、甲○○前往宜蘭縣羅東鎮○○路○段「竹林釣蝦
    場」。甲○○則邀約乙○○、丙○○、戊○○一同前往（由
    乙○○駕駛某日產自用小客車前往）。同日23時30分許，雙
    方均到達釣蝦場後，因洽談債務過程中己○○直稱無力清償
    債務，甲○○、丁○○、乙○○、丙○○、戊○○竟出於剝
    奪他人行動自由之犯意聯絡，於翌日凌晨1時許，違反己○○自由駕車離開釣蝦場之意願，由丁○○推己○○進入前開
    日產小客車副駕駛座，並由戊○○駕駛、丙○○陪同；乙○○則駕駛車號U5-5290號自用小客車搭載甲○○，2車前往宜
    蘭縣羅東鎮「米堤汽車旅館」後，一行人即借宿於該汽車旅
    館「109號房」，剝奪己○○之自由至早上8時許。在「109
    號房」期間，因己○○稱其名下建物已過戶予前妻，無錢償
    還借款，甲○○、乙○○、戊○○認己○○態度惡劣、無還
    款誠意，遂基於傷害之犯意聯絡，由甲○○徒手、乙○○、
    戊○○輪流使用鋁棒等毆打己○○，造成己○○身體受有鼻
    骨骨折、鼻子擦傷及臉部、胸部、背部、腹壁挫傷之傷害。
    嗣於同日早上九時許，己○○對甲○○等人稱要至其前妻住
    處拿建物所有權狀向銀行貸款還債，而約由丁○○駕駛車號
    U5-5290號自用小客車搭載丙○○陪同己○○至己○○前妻
    住處，己○○進屋後即乘機擺脫其等之控制，並報警處理。
二、案經己○○訴由宜蘭縣警察局羅東分局報告臺灣宜蘭地方法
    院檢察署檢察官偵查起訴。
    理  由
壹、有罪部分：
一、按被告以外之人於審判外之言詞或書面陳述，除法律有規定
    者外，不得作為證據，刑事訴訟法第159條第1項定有明文，
    故如欲採被告以外之人於審判外之陳述，必須符合法律所規
    定之例外情形，方得認其審判外之陳述有證據能力。查本案
    告訴人己○○於警詢時之證述，為審判外之言詞陳述，原即
    不得採為證據，復無刑事訴訟法第159條之1至159條之5規定
    之例外情形，自應認不具證據能力，合先敘明。
二、訊據被告乙○○對於上開妨害自由犯行坦承不諱，惟否認傷
    害告訴人，辯稱在米堤汽車旅館109號房內係被告甲○○毆
    打告訴人，伊幫忙拉開該2人，並未持鋁棒毆打告訴人云云
    。訊據被告丁○○、丙○○、戊○○則均矢口否認犯行；被
    告甲○○承認傷害犯行，對妨害自由部分矢口否認，渠等均
    辯稱：當天告訴人與伊等離開釣蝦場時，告訴人表示擬隔天
    向前妻取房地權狀以便持向銀行申辦貸款，又值深夜故建議
    同往米堤汽車旅館住宿。當時告訴人已酒醉因此搭乘被告戊○○駕駛之自小客車，與伊等一同前往米堤汽車旅館，伊等
    並未強制告訴人上車或前往汽車旅館。在汽車旅館內，因告
    訴人口氣不佳、無還款誠意，被告甲○○憤而持鋁棒與告訴
    人打架，然其餘被告並未參與該毆打犯行云云。
三、經查：
 (一) 被告丁○○、甲○○、乙○○、丙○○、戊○○於上揭時間
    與告訴人一同在釣蝦場洽談債務，以及嗣後被告甲○○、乙○○、丙○○、戊○○及告訴人以事實欄所示乘車方式驅車
    前往米堤汽車旅館109號房等情，均據被告5人供承不諱，核
    與告訴人指訴情節大致相符。而依被告丁○○之供詞，告訴
    人於在釣蝦場洽談前，已向之表明無力清償且準備躲避債務
    等語（見本院卷第209、210頁），則告訴人既無力清償借款
    ，且深懼被告甲○○逼債，此情形下，當無自願於凌晨1時
    許之深夜，搭乘他人之自用小客車而隨被告眾人前往汽車旅
    館之理。是告訴人指訴其不願上自小客車與被告等人一同前
    往汽車旅館，被告等人違反其意願，由被告丁○○推其進入
    前開自小客車，並與被告甲○○、乙○○、丙○○、戊○○
    前往汽車旅館乙節，乃不違常情。又依一般社會常情，告訴
    人既遭被告丁○○推進本案日產自用小客車，由被告甲○○
    、乙○○、丙○○、戊○○強押帶至米堤汽車旅館109號房
    內，而渠等強押之目的，即要籌錢還債，被告等人在未達其
    目的前，當無任由自由離去或出入之理，應認告訴人在其米
    堤汽車旅館109號房內雖未被加以有形之身體束縛，仍有遭
    被告等剝奪行動之自由甚明。
 (二) 告訴人於米堤汽車旅館內遭甲○○、乙○○、戊○○毆打之
    事實，迭據告訴人於偵審中指證歷歷，復有受傷照片、診斷
    證明書1紙附卷可稽。雖告訴人於偵查中指稱甲○○、乙○○、戊○○均用鋁棒毆打伊等語（見偵查卷第29頁）；於本
    院審理時證稱甲○○係徒手，乙○○、戊○○持鋁棒毆打伊
    等語（見本院卷第144頁），略有差異，然對於下手毆打之
    人為被告甲○○、乙○○、戊○○3人乙情，則至屬明確，
    應堪認定。另依罪疑為有利於被告之原則，應認被告甲○○
    當時係以徒手，被告乙○○、戊○○則持鋁棒毆打告訴人。
 (三) 綜上所述，被告等所辯均不足採信，本案事證明確，被告犯
    行洵堪認定，應予依法論科。
四、核被告丁○○、甲○○、乙○○、丙○○、戊○○所為，均
    係犯刑法第302條第1項之剝奪他人行動自由罪，起訴意旨認
    被告丁○○係犯同法第304條之強制罪，尚有誤會，業據公
    訴人當庭變更起訴法條（見本院卷第59頁），附此敘明。被
    告甲○○、乙○○、戊○○於米堤汽車旅館內毆打告訴人，
    所為均另犯刑法第277條第1項之傷害罪。被告5人就剝奪告
    訴人行動自由之犯行，及被告甲○○、乙○○、戊○○就傷
    害告訴人犯行，俱具犯意聯絡及行為分擔，各應論以共同正
    犯。公訴意旨固認被告甲○○、乙○○、丙○○、戊○○於
    剝奪行動自由繼續中，出言恐嚇己○○還債等語，然依告訴
    人偵查、審理中所述（告訴人警詢陳述排除證據能力），固
    曾提及「（問：109號房間內發生何事？）軟硬兼施」等語
    （見本院卷第143頁），然除此之外並無其他關於被告何人
    出言恐嚇之陳述，復查無其他證據可佐，此部分犯行尚難認
    定，惟檢察官認此部分犯行包括於刑法第302條罪概念中，
    不另構成同法第305條之恐嚇罪，故爰不另為無罪之諭知，
    併此敘明。爰審酌被告等人之素行、本案犯罪之動機、手段
    ，告訴人所受損害，兼衡被告甲○○身為主謀，所涉情節較
    重，被告丁○○、乙○○、丙○○、戊○○應邀參與犯行，
    所涉情節較輕；暨被告乙○○、甲○○坦承部分犯行、其餘
    被告矢口否認犯罪之犯後態度等一切情狀，分別量處如主文
    所示之刑，並各諭知易科罰金之折算標準及定應執行刑。
貳、無罪部分：
一、公訴意旨另以：被告丙○○於上揭時間在米堤汽車旅館內，
    以鋁棒毆打己○○，造成己○○身體受有事實欄所載傷害，
    認被告陳立恆涉犯刑法第277條第1項之傷害罪等語。
二、按犯罪事實應依證據認定之，無證據不得認定犯罪事實﹔不
    能證明被告犯罪者，應諭知無罪之判決，刑事訴訟法第154
    條第2項、第301條第1項分別定有明文。又刑事訴訟法第161
    條第1項規定，檢察官就被告犯罪事實，應負舉證責任，並
    指出證明之方法。因此，檢察官對於起訴之犯罪事實，應負
    提出證據及說服之實質舉證責任。倘其所提出之證據，不足
    為被告有罪之積極證明，或其闡明之證明方法，無從說服法
    官以形成被告有罪之心證，基於無罪推定之原則，自應為被
    告無罪判決之諭知（最高法院92年臺上字第128號判例要旨
    參照）。
三、經查：被告丙○○在米堤汽車旅館109號房內並未實施毆打
    告訴人之行為等情，業據告訴人證述明確（見本院卷第144
    頁），且查無其他事證足認被告丙○○確有持鋁棒毆打告訴
    人之事實，公訴意旨認被告丙○○以鋁棒毆打告訴人，容有
    誤會。況依告訴人所述，被告丙○○在其遭妨害自由之過程
    中，並未對其有任何傷害之動作，僅係在旁軟言勸告訴人還
    款等語（見本院卷同上頁、偵查卷第29頁），自難僅以被告
    丙○○當時亦身處米堤汽車旅館109號房內，即遽行推論與
    被告甲○○、乙○○、戊○○間必有犯意之聯絡及行為之分
    擔。檢察官亦未提出其他足資證明被告丙○○犯罪之積極證
    據或證明方法，本院復查無其他積極證據足認被告丙○○確
    有公訴人所指之犯行，既不能證明被告丙○○犯罪，揆諸前
    開法條意旨，自應為被告丙○○無罪之諭知。
據上論結，應依刑事訴訟法第299條第1項前段、第301條第1項，
刑法第28條、第302條第1項、第277條第1項、第51條第5款、第
41條第1項前段，判決如主文。
本案經檢察官賴慶祥到庭執行職務
中　　華　　民　　國　　96　　年　　6 　　月　　29　　日
                  刑事第三庭審判長法　官  林惠玲
                                  法  官  劉家祥
                                  法  官  鄧晴馨
以上正本證明與原本無異。
如不服本判決應於收受本判決後10日內向本院提出上訴書狀，其
未敘述上訴理由者，並得於提起上訴後10日內向本院補提理由書
狀(均須按他造當事人之人數附繕本)「切勿逕送上級法院」。
                                  書記官  林秀麗
中　　華　　民　　國　　96　　年　　7 　　月　　2 　　日
附錄本案論罪科刑法條：
刑法第302條第1項
私行拘禁或以其他非法方法，剝奪人之行動自由者，處5年以下
有期徒刑、拘役或3百元以下罰金。
刑法第277條第1項
傷害人之身體或健康者，處3年以下有期徒刑、拘役或1千元以下
罰金。
